【裁判字號】    98,訴,1763
【裁判日期】    980831
【裁判案由】    殺人未遂
【裁判全文】
臺灣板橋地方法院刑事判決              98年度訴字第1763號
公  訴  人  臺灣板橋地方法院檢察署檢察官
被      告  乙○○
指定辯護人  本院公設辯護人  甲○○
上列被告因殺人未遂案件，經檢察官提起公訴（98年度偵字第11
864 號），本院判決如下：
    主  文
乙○○以加害生命之事，恐嚇他人致生危害於安全，處有期徒刑
陸月，如易科罰金，以新臺幣壹仟元折算壹日，緩刑貳年，緩刑
期間付保護管束。
    事  實
一、乙○○為丙○○之弟，戊○○則係其二人之母親。乙○○於
    民國98年4 月20日19時10分許，自外飲酒後（未達不能辨識
    其行為違法或欠缺依其辨識而行為之能力，亦未達辨識其行
    為違法或欠缺依其辨識而行為之能力，顯著減低之情況）返
    回其位於臺北縣新莊市○○路269 巷17號之住處，適丙○○
    亦在該址3 樓之廚房與其母親戊○○聊天，乙○○於酒後與
    丙○○因一言不合發生爭執，遂徒手揮拳毆打丙○○之左眼
    （傷害部分未據告訴），丙○○隨即回手打乙○○一耳光，
    乙○○憤而基於恐嚇之犯意，至廚房之琉璃台取出戊○○所
    有之菜刀1 支，持以高舉並向丙○○恫稱：「要殺死你」之
    語，以此加害生命之事恐嚇丙○○，戊○○見狀隨即上前抱
    住乙○○，二人於拉扯之際，乙○○手持之菜刀不慎砍傷戊○○之頭部，致戊○○受有頭部外傷併前額撕裂傷（長3.5
    公分）等傷害（傷害部分未據告訴），丙○○見狀即向外呼
    救，其配偶己○○及其胞弟丁○○即趕往廚房，丁○○即出
    手搶下乙○○所持之菜刀，乙○○見所持菜刀遭其弟丁○○
    搶下，仍承前恐嚇之單一犯意，返身走至廚房後方放置瓦斯
    桶之地點，再揚稱：「要死大家一起死」之語，復以此加害
    生命之事恐嚇丙○○、戊○○、丁○○及己○○等四人，丙○○等四人均因而心生畏懼而致生危害於安全，並報警處理
    ，為警到場後，扣得戊○○所有而為乙○○持以恐嚇所用之
    菜刀1 支。
二、案經丙○○訴由臺北縣政府警察局新莊分局報請臺灣板橋地
    方法院檢察署檢察官偵查起訴。
    理  由
壹、證據能力：
    本案公訴人所引用之卷證資料（包含人證及文書證據），並
    無證據證明係公務員違背法定程序所取得，又被告以外之人
    於審判外之陳述，經核並無非出於自由意願而為陳述或遭違
    法取證及顯有不可信之情況，再卷內之文書證據，亦無刑事
    訴訟法第159 條之4 之顯有不可信之情況與不得作為證據之
    情形，且被告乙○○及其辯護人迄本院言詞辯論終結前均未
    聲明異議，依刑事訴訟法第159 條至159 條之5 之規定，均
    有證據能力。
貳、實體方面：
一、上揭犯罪事實，業據被告於本院審理時坦承不諱（見本院卷
    第74頁反面、75頁反面），核與證人丙○○、戊○○於警詢
    及本院審理時證述相符（見偵查卷第11頁、本院98年8 月11
    日審判筆錄），並經證人丁○○、己○○於警證時證述明確
    （見偵查卷第15至17、20頁），且有被害人戊○○受有前開
    傷害之診斷證明書1 紙、被告受傷之照片4 幀及現場照片8
    幀附卷可稽（見偵查卷第33至38頁），此外，尚有被告持以
    恐嚇所用之菜刀1 支扣案可資佐證，足認被告前開不利於己
    之自白核與事實相符，應堪採信。本案事證明確，被告犯行
    洵堪認定，應依法論科。
二、按恐嚇罪之本質係行為人以加害生命、身體、自由、名譽、
    財產等事通知他人，使其發生畏怖心理也，所表示者須在客
    觀上一般人認為足以構成威脅，以致被恐嚇者之生活狀態陷
    於危險不安之境，即屬相當。查被告所為持刀揚稱要殺死你
    及靠近瓦斯桶而聲稱要死大家一起死等行為，確足以使被害
    人丙○○、戊○○、丁○○及己○○等四人致心生畏怖。是
    核被告所為，係犯刑法第305 條之恐嚇危害安全罪。公訴意
    旨雖認被告持刀及靠近瓦斯桶而口出惡言等行為，係犯刑法
    第271 條第2 項、第1 項之殺人未遂罪等語，然觀諸證人即
    被害人丙○○於警詢、偵查、本院審理時及戊○○於偵查、
    本院審理時所證述之情節，可知被告雖有持刀高舉，並向丙○○揚稱：「要殺死你」之詞，然被告僅係持刀高舉，並未
    持以揮舞砍向丙○○，再參以戊○○係年近70歲之老婦人，
    被告則係年滿37歲之成年男子，苟被告確有持刀殺害丙○○
    之犯意，衡諸被告與戊○○之年齡、性別及體型，戊○○理
    當無法阻擋被告持刀衝向丙○○之情無疑，且此亦經證人丙○○於本院審理時具結證稱：我媽媽已經六、七十歲了，若
    被告真的要掙脫我媽媽，而要過來砍我的話，依照被告的年
    齡、力氣，是有可能的等語（見本院卷第70頁反面），證人
    戊○○於本院審理時亦具結證稱：（問：被告拿菜刀時，你
    是否有抱住被告？）我有抱住被告。被告拿菜刀要砍丙○○
    ，我怕丙○○被傷害，所以我有趕快從後面抱住被告。……
    （問：那時被告若要掙脫的話，你抱得動嗎？）抱不住，因
    為被告的力氣比我大等語（見本院卷第71頁），顯見被告為
    證人戊○○抱住時，並未有何掙扎欲前往揮砍丙○○之行為
    。再被告雖有靠近瓦斯桶之舉動，然證人戊○○於本院審理
    時亦明確證稱：（問：被告靠近瓦斯時，你是否有看到被告
    有拖動或打開瓦斯的動作？）沒有等語（見本院卷第71頁反
    面），可知被告並無開啟瓦斯桶點爆瓦斯之意，益徵被告辯
    稱：當時僅係以持刀及靠近瓦斯桶並口出惡言之方式，恐嚇
    丙○○，並無殺人之犯意等語，並非虛詞，所辯堪以採信。
    況丙○○與被告間乃係姊弟關係，彼此間亦無深仇大恨，僅
    係因一時口角而起爭執，此經證人丙○○於本院審理時證述
    明確（見本院卷第68頁反面、69頁），自難認被告持刀及靠
    近瓦斯桶而口出惡言時，主觀上即係基於殺人之犯意。亦即
    ，依上開事證僅足認定被告主觀上之認識，係基於以加害人
    之生命之事而恐嚇他人之犯意，堪認被告上開持刀揚言要殺
    死你及靠近瓦斯桶聲稱要死大家一起死等行為及言語，僅構
    成刑法第305 條之恐嚇危害安全罪。是公訴人認被告上開行
    為涉有殺人未遂犯行，容有誤會，惟起訴之基本社會事實同
    一，復經本院當庭告知檢察官、被告及其辯護人有關新變更
    後之罪名（見本院卷第74頁反面），爰依法變更起訴法條論
    處之，用期適法。被告先後所為持刀及靠近瓦斯桶出言恐嚇
    之行為，係於密接之時、地所為，各行為之獨立性薄弱，依
    一般社會觀念難以強行區隔，為接續犯，屬單純一罪。又被
    告以一恐嚇行為，同時恐嚇丙○○、戊○○、丁○○及己○○等四人，觸犯相同之罪名，為想像競合犯，應依刑法第55
    條規定，從一重處斷。爰審酌被告不思循理性途徑處理爭執
    ，僅因細故即以恣意恐嚇其姊丙○○，應予非難，惟兼衡及
    犯罪之動機、目的、手段、所造成之危害尚非重大，且已獲
    得家人丙○○、戊○○之諒解，犯罪後亦坦承犯行，知所悔
    悟等一切情狀，量處如主文所示之刑，並諭知易科罰金之折
    算標準，以示懲儆。至扣案之菜刀1 支，雖係被告持以恐嚇
    所用之物，然該支菜刀乃係其母戊○○所有之物，業據被告
    供明在卷，自無併予宣告沒收之必要，附此敘明。
三、查被告前未曾因故意犯罪受有期徒刑以上刑之宣告（至被告
    雖曾於84年間，因過失致死案件，經臺灣臺北地方法院以84
    年度交訴字第14號判決判處有期徒刑8 月，緩刑4 年確定，
    惟按緩刑期滿，而緩刑之宣告未經撤銷者，其刑之宣告失其
    效力，刑法第76條前段定有明文，此部分之刑之宣告自應認
    已失其效力，附此敘明），有臺灣高等法院被告前案紀錄表
    佐卷可考，其因一時失慮致罹刑典，然已坦承犯行，知所悔
    悟，並與被害人達成和解，經此偵審教訓，當知所警惕，而
    無再犯之虞，本院認所宣告之刑以暫不執行為適當，併依刑
    法第74條第1 項第1 款之規定，宣告緩刑2 年，用啟自新。
    又本院認依被告以持刀及靠近瓦斯桶，並口出惡言恐嚇家人
    之情節觀之，為使被告有正確之法律觀念並提供必要之協助
    及督促，應有加以追蹤觀護，而實質上於緩刑期間確有付保
    護管束之必要，爰依刑法第93條第1 項之規定，諭知於緩刑
    期間付保護管束，俾由觀護人予以適當之督促，並發揮附條
    件緩刑制度之立意及避免短期自由刑執行所肇致之弊端，以
    觀後效。
據上論斷，應依刑事訴訟法第299 條第1 項前段、第300 條，刑
法第305 條、第55條、第41條第1 項前段、第74條第1 項第1 款
、第93條第1 項，刑法施行法第1 條之1 第1 項、第2 項前段，
判決如主文。
本案經檢察官郭季青到庭執行職務。
中    華    民    國    98    年    8     月    31    日
                  刑事第十六庭  審判長法  官  許必奇
                                      法  官  陳明偉
                                      法  官  鄧雅心
以上正本證明與原本無異。
如不服本判決應於收受判決後10日內向本院提出上訴書狀，並應
敘述具體理由。其未敘述上訴理由者，應於上訴期間屆滿後20日
內向本院補提理由書（均須按他造當事人之人數附繕本）「切勿
逕送上級法院」。
                                      書記官  王小芬
中    華    民    國    98    年    8     月    31    日
附錄本案論罪科刑法條
中華民國刑法第三百零五條
以加害生命、身體、自由、名譽、財產之事，恐嚇他人致生危害
於安全者，處二年以下有期徒刑、拘役或三百元以下罰金。


司法院資訊處製作；財團法人民間司法改革基金會備份。
